【裁判字號】    99,易,23
【裁判日期】    990212
【裁判案由】    詐欺
【裁判全文】
臺灣高雄地方法院刑事判決                99年度易字第23號
公  訴  人  臺灣高雄地方法院檢察署檢察官
播      告  乙○○
上列被告因詐欺案件，經檢察官提起公訴（98年度偵字第20904
號），因被告就被訴事實為有罪之陳述，經告以簡式審判之意旨
，並聽取當事人之意見後，本院裁定進行簡式審判程序審理，判
決如下：
    主  文
乙○○幫助犯恐嚇取財罪，處有期徒刑參月，如易科罰金，以新
臺幣壹仟元折算壹日。
    事  實
一、乙○○可預見將個人金融機構帳戶交付他人使用，可能供犯
    罪集團作為恐嚇取財等財產犯罪之工具，竟仍基於縱有人持
    其金融機構帳戶實施犯罪亦不違背其本意之幫助恐嚇取財之
    不確定故意，於民國96年10月30日，在其友人林上為（因已
    另案遭判刑確定而為不起訴處分）表示倘提供金融機構帳戶
    予其友人使用，以每12天為一期，每期可獲得新臺幣（下同
    ）2500元之報酬之利誘下，將其向鳳山郵局三民路支局申設
    之帳號00000000000000號帳戶之存摺、提款卡及密碼交付予
    林上為，林上為再轉交予友人許河順（另行通緝中），而許
    河順再輾轉提供予某年籍姓名不詳之詐騙集團成員。該詐騙
    集團成員隨即與其集團共同基於詐欺取財之犯意聯絡，於96
    年11月1 日15時許，由集團某成員撥打電話予甲○○，佯稱
    甲○○之子遭綁架，必須給付贖金云云，致甲○○恐未支付
    贖金，其子將遭不測，而心生畏懼，依指示匯款7 萬元至乙
    ○○所申設之前開帳戶內，且該筆款項旋遭人持提款卡領出
    。嗣甲○○發覺報警處理，始循線查悉上情。
二、案經高雄縣政府警察局旗山分局報告臺灣高雄地方法院檢察
    署檢察官偵查後提起公訴。
    理  由
一、本件被告所犯並非死刑、無期徒刑、最輕本刑為3 年以上有
    徒刑之罪或高等法院管轄第一審案件，而其於審判程序進行
    中，被告先就被訴事實為有罪之陳述，經本院告知簡式審判
    程序之旨，並聽取公訴人及被告之意見後，本院認適宜改依
    簡式審判程序進行，爰依刑事訴訟法第273 條之1 第1 項、
    第284 條之1 規定，由本院合議庭以裁定由受命法官獨任進
    行簡式審判程序，合先敘明。
二、上揭事實，業據被告於本院審理時坦承不諱，核與被害人甲
    ○○於警詢時之陳述大致相符（警卷第6 ～7 頁），並有郵
    政國內匯款執據1 紙、被告上開帳戶之開戶基本資料及存款
    往來明細表各1 份（見警卷第14、19～24頁）附卷可稽，足
    認被告之任意性自白與事實相符，應堪採信。綜上，本案事
    證明確，被告犯行堪以認定，應依法論科。
三、按刑法第346 條第1 項之恐嚇取財罪，與同法第339 條第1
    項之詐欺取財罪，二者之區別，在於前者係施用使人心生畏
    佈之恐嚇手段，致被害人心生畏懼，明知不應交付財物而交
    付，後者則係施用詐術手段，使人陷於錯誤，誤信應交付財
    物而交付。惟上開之恐嚇手段，常以虛假之事實為內容，故
    有時亦不免含有詐欺之性質，倘含有詐欺性之恐嚇取財行為
    ，足使人心生畏懼時，自應僅論以高度之恐嚇取財罪，殊無
    再適用詐欺取財罪之餘地（最高法院84年度台上字第1993號
    判決意旨參照）。次按刑法上之幫助犯，係對於犯罪與正犯
    有共同之認識，而以幫助之意思，對於正犯資以助力，而未
    參與實施犯罪之行為者而言（最高法院75年度臺上字第1509
    號、88年度臺上字第1270號判決亦同此意旨）。是以，如未
    參與實施犯罪構成要件之行為，且係出於幫助之意思提供助
    力，即屬幫助犯，而非共同正犯。本件犯罪集團份子向被害
    人甲○○佯稱其子被綁架，應支付贖金，使甲○○恐未支付
    贖金，其子將遭不測而心生畏懼，依指示匯款，應係成立恐
    嚇取財罪。又被告提供上開郵局帳戶之存摺、提款卡及密碼
    之行為係參與恐嚇取財罪構成要件以外之行為，且在無證據
    證明被告係以正犯而非以幫助犯之犯意參與犯罪之情形下，
    應認其所為係幫助犯而非正犯行為。是核被告所為，係犯刑
    法第30條第1 項、第346 條第1 項之幫助恐嚇取財罪。公訴
    意旨認被告係犯幫助詐欺取財罪，容有未洽，惟基本事實同
    一，本院自應變更起訴法條予以審理。又被告係幫助犯，其
    犯罪情節較正犯輕微，爰依刑法第30條第2 項規定，按正犯
    之刑減輕之。爰審酌被告任意將自己之金融機構帳戶提供他
    人使用，不顧可能遭他人用以作為犯罪工具，並已造成被害
    人甲○○受有7 萬元損失，破壞社會治安，並助長犯罪歪風
    ，所為實不足取，並斟酌被告犯罪之動機、目的、手段、品
    行、教育程度、生活狀況，另考量被告於本院審理時坦承犯
    行，態度尚佳等一切情狀，量處如主文所示之刑，並諭知易
    科罰金之折算標準，以資懲儆。
據上論斷，應依刑事訴訟法第273 條之1 第1 項、第299 條第1
項前段、第300 條，刑法第30條第1 項前段、第2 項、第346 條
第1 項、第41條第1 項前段，刑法施行法第1 條之1 第1 項、第
2 項前段，判決如主文。
本案經檢察官鄧藤墩到庭執行職務。
中    華    民    國    99    年    2     月    12    日
                  刑事第七庭  法  官   洪培睿
以上正本證明與原本無異。
如不服本判決應於收受送達後10日內向本院提出上訴書狀，並應
敘述具體理由；如未敘述上訴理由者，應於上訴期間屆滿後20日
內向本院補提理由書（均須按他造當事人之人數附繕本）「切勿
逕送上級法院」。
中    華    民    國    99    年    2     月    12    日
                              書記官   秦富潔
附錄本案論罪科刑法條：
中華民國刑法第346條
意圖為自己或第三人不法之所有，以恐嚇使人將本人或第三人之
物交付者，處6 月以上5 年以下有期徒刑，得併科1 千元以下罰
金。
以前項方法得財產上不法之利益，或使第三人得之者，亦同。
前二項之未遂犯罰之。

司法院資訊處製作；財團法人民間司法改革基金會備份。
